【裁判字號】    90,自緝,390
【裁判日期】    900911
【裁判案由】    詐欺
【裁判全文】
臺灣臺中地方法院刑事判決                          九十年度自緝字第三九號
    自  訴  人  乙○○
    被      告  甲○○
右列被告因詐欺案件，經自訴人提起自訴，本院判決如左：
    主  文
甲○○意圖為自己不法之所有，以詐術使人將本人之物交付，累犯，處有期徒刑月
，如易科罰金，以佰元折算壹日。
    事  實
一、甲○○曾於民國八十四年間因偽造文書案件，經本院判處有期徒刑五月，於八十
    五年三月二十四日執行完畢；復因詐欺案件，於八十四年十一月三十日經本院判
    處有期徒刑四月，於八十五年五月二十九日執行完畢，仍不知悔改。其於八十七
    年間對外負債約有新臺幣（下同）一百餘萬元，惟無力清償債務，為清償先前之
    債務，乃基於意圖為自己不法所有之犯意，於八十七年六月二十日上午某時，在
    臺中市○○路永安旅行社，向乙○○佯稱：伊做生意須金錢週轉調度，待將來賺
    錢時除清償本金，並會分紅云云，雙方並約定二月後清償本金，致乙○○陷於錯
    誤而同意借貸美金一萬元、新臺幣二萬元，總金額約相當於新臺幣三十五萬元。
    甲○○取得上開金錢後，並未將該筆金錢用於生意週轉之上，隨即與其堂哥江文
    鐸搭機前往大陸地區，花用上開金錢，僅餘新臺幣五萬餘元，其返回臺灣後，為
    取信於乙○○，更於同年七月下旬某日，向乙○○表示，另外加十萬元作為利息
    ，開立以其本人為發票人、發票日為同年六月二十日、到期日為同年八月二十日
    、金額四十五萬元之本票予乙○○收執。該本票屆期後經向甲○○請求未獲兌現
    ，甲○○推託躲避，乙○○至此始知受騙。
二、案經乙○○提起自訴，甲○○經合法傳喚、拘提均未到庭，本院於九十年一月五
    日發布通緝，於九十年七月三十日緝獲到庭審理。
    理  由
一、訊據被告甲○○對其於上開時地向自訴人乙○○借貸右揭金額之事實供認不諱，
    惟矢口否認有詐欺之故意，辯稱：伊向自訴人借錢之目的是要到大陸地區買農產
    品回臺灣作生意，想賺錢後再拿利息給自訴人，但後來發現可能不合法，就沒有
    買，伊並沒有詐欺之故意云云，惟查：
（一）被告於八十七年六月二十日上午某時，在臺中市○○路永安旅行社，向自訴人
      聲稱：伊做生意須金錢週轉調度，待將來賺錢時除清償本金，並會分紅云云，
      雙方並約定二月後清償本金，自訴人因而同意借貸美金一萬元、新臺幣二萬元
      ，總金額約相當於新臺幣三十五萬元之事實，業據被告於本院審理時供述在卷
      ，核與自訴人於本院審理時指述內容相符，復有自訴人所提之本票一張在卷足
      佐，雙方確有借貸之事實，洵堪認定。
（二）被告於八十九年八月二十九日本院審理時供稱：「（八十七年六、七月間之經
      濟狀況如何？）經濟狀況不好，有欠債一百多萬元，借錢的目的是想作生意。
      」等語，足見其借貸當時經濟狀況不佳，已陷於無資力清償債務之情形。又自
      訴人於八十九年十一月九日本院審理時亦陳稱：伊不知被告當時之經濟狀況等
      語，是被告隱暪其對外有負債之事實，而使自訴人陷於錯誤貸與金錢等情，當
      可認定。
（三）被告於本院審理其供述內容多所反覆，其於本院八十九年八月二十九日審理時
      供稱：伊堂哥江文鐸，他知道伊向自訴人借錢之事，他也有陪同伊去旅行社跟
      自訴人借錢，伊三人是要合夥去大陸買農產品回來作生意，資金部分完全由自
      訴人承擔，伊與江文鐸負責去大陸買貨物，若有盈餘，自訴人分三分之二云云
      。惟江文鐸於八十九年十一月二十三日本院審理時證稱：伊有陪同被告到永安
      旅行社，伊因要去大陸，在辦公室內等證件，被告與自訴人在辦公室外之走廊
      講話，伊不清楚他們二人之間的債務關係，亦不認識自訴人，伊也沒有與他們
      二人合資要去大陸買農產品，伊去大陸純粹是去旅遊等語，是被告所稱其是合
      資買農產品，與自訴人係合夥關係云云，均與證人江文鐸所述相悖。而其於九
      十年八月二十八日本院審理時，復又改稱：伊與自訴人只是單純之借貸關係，
      不是伊先前所說的合夥做生意等語，被告就其借款理由供述不一致，其否認有
      詐欺之故意云云，顯難採信。
    綜上所述，被告隱瞞其無力清償債務之事實，使自訴人陷於錯誤而交付金錢，是
    其上揭辯詞，顯係事後卸責之詞不足採信，其上開詐欺犯行，事證明確，足堪認
    定。
二、核被告所為，係犯刑法三百三十九條第一項之詐欺取財罪。被告於八十四年間因
    偽造文書案件，經本院判處有期徒刑五月，於八十五年三月二十四日執行完畢；
    復因詐欺案件，於八十四年十一月三十日經本院判處有期徒刑四月，於八十五年
    五月二十九日執行完畢之事實，有臺灣高等法院被告全國前案紀錄表在卷可稽，
    其受有期徒刑之執行完畢後，五年以內再犯本件有期徒刑以上之罪，為累犯，應
    依刑法第四十七條規定加重其刑。爰審酌被告詐欺所得約為新臺幣三十五萬元，
    犯後復否認有詐欺之意圖，且於本院審理期間，均未與自訴人達成和解，顯無悔
    意，惟念及其於本院審理時，對其所借貸金額及日期均供認明確，因經濟困窘始
    為本案等一切情狀，量處如主文所示之刑，以資懲儆。被告行為後，刑法第四十
    一條第一項前段已修正為：「犯最重本刑為五年以下有期徒刑以下之刑之罪，而
    受六個月以下有期徒刑或拘役之宣告，因身體、教育、職業、家庭之關係或其他
    正當事由，執行顯有困難者，得以一元以上三元以下折算一日，易科罰金。」，
    並於九十年一月十日公布施行，於同年月十二日發生效力，比較新舊法律規定，
    以新法對被告較為有利，是依刑法第二條第一項前段規定應適用裁判時法，爰依
    修正後刑法第四十一條第一項前段之規定，諭知如易科罰金之折算標準，以資懲
    儆。
據上論斷，應依刑事訴訟法第三百四十三條、第二百九十九條第一項前段，刑法第二
條第一項前段、第三百三十九條第一項、第四十七條、修正後刑法第四十一條第一項
前段，罰金罰鍰提高標準條例第一條前段、第二項，判決如主文。
中      華      民      國      九十      年      九      月    十一    日
                                臺灣臺中地方法院刑事第四庭
                                        法  官  楊  真  明
右正本證明與原本無異。
如不服本判決，應於送達後十日內向本院提出上訴狀（須附繕本），上訴於臺灣高等
法院臺中分院。
                                        書記官
中      華      民      國      九十      年      九      月    十二    日
附錄本判決論罪科刑法條
中華民國刑法第三百三十九條第一項：
  意圖為自己或第三人不法之所有，以詐術使人將本人或第三人之物交付者，處五年
  以下有期徒刑、拘役或科或併科一千元以下罰金。


司法院資訊處製作；財團法人民間司法改革基金會備份。
